【裁判字號】    97,易,1806
【裁判日期】    971121
【裁判案由】    侵占
【裁判全文】
臺灣臺南地方法院刑事判決              97年度易字第1806號
公  訴  人  臺灣臺南地方法院檢察署檢察官
被      告  丙○○
                    號
上列被告因侵占案件，經檢察官提起公訴（97年度偵緝字第787
號），被告於本院行準備程序中就被訴事實為有罪之陳述，本院
合議庭裁定由受命法官獨任進行簡式審判程序，判決如下：
    主  文
丙○○意圖為自己不法之所有，而侵占對於業務上所持有之物
，累犯，處有期徒刑柒月。
    事實及理由
一、本件被告丙○○所犯並非死刑、無期徒刑或最輕本刑有期徒
    刑3年以上之罪，亦非高等法院管轄第一審案件，其於準備
    程序中就被訴事實為有罪之陳述，經告知被告簡式審判程序
    之旨，並聽取檢察官及被告之意見後，本院合議庭裁定由受
    命法官獨任以簡式審判程序加以審理，是本案之證據調查，
    依刑事訴訟法第273條之2規定，不受同法第159條第1項、第
    161條之2、第161條之3、第163條之1及第164條至第170條之
    限制；並得依同法第310條之2準用第454條之規定製作略式
    判決書，合先敘明。
二、本件犯罪事實：丙○○於民國90年間因殺人未遂案件，經法
    院判處有期徒刑5年確定，於95年1月19日假釋付保護管束期
    滿執行完畢。詎其猶不知悔改，自96年4月間起受僱於「大
    雍世家管理委員會」擔任臺南縣永康市○○路○段108巷21號
    大樓管理員，負責該大樓安全管理維護及代收住戶管理費等
    職務，為從事業務之人。詎其竟基於意圖為自己不法所有之
    單一接續犯意，自97年3月14日起至同年月19日止，陸續將
    其向住戶收取之管理費共13筆合計新臺幣25,700元，先後予
    以侵占入己。嗣因丙○○自97年3月20日起無故曠職，經管
    理委員會主任委員乙○○核對帳款，而查悉上情。
三、上開犯罪事實，有下列證據足資證明：
  (一)被告於偵查中及本院審理時之自白。
  (二)證人乙○○警詢及偵查中之證述。
  (三)大雍世家大樓管理委員會聘用員工契約書1份、管理室代收
    費登記表1份及管理費收據13張。
四、論罪科刑：
  (一)查被告受僱於「大雍世家管理委員會」擔任該大樓管理員，
    為從事業務之人，其對於業務上所收取持有之款項，易持有
    為所有之意思，予以侵占入己之所為，核係犯刑法第336條
    第2項之業務侵占罪。
  (二)次按有關行為人多次業務侵占之犯行，實務前均依修正前刑
    法第56條連續犯之規定論以一罪，並加重其刑，惟因上開連
    續犯規定業經修正刪除，並自95年7月1日施行，故被告上開
    時間多次業務侵占之犯行，於新法施行後即不得再以連續犯
    論處，惟新法之所以刪除連續犯之原因，係源於實務上對連
    續犯「同一罪名」之認定過寬，所謂「概括犯意」亦經常可
    連綿數年之久，不無鼓勵犯罪之嫌，而使國家刑罰權之行使
    發生不合理之現象，故而將之刪除，對於部分習慣犯，例如
    竊盜、吸毒等犯罪，是否會因適用數罪併罰而使刑罰過重產
    生不合理之現象，則容待學界及實務以補充解釋之方式，發
    展接續犯之概念，對於合乎「接續犯」或「包括一罪」之情
    形，認為構成單一之犯罪，以限縮數罪併罰之範圍，用以解
    決上述問題（刑法第56條修正理由第4點參照）。被告基於
    相同之解決經濟困難動機，自97年3月14日起至同年月19 日
    止，於密切接近之時間內，所實施之數個侵占管理費之行為
    ，均侵害同一法益，且均係利用相同職務上之機會，堪認各
    行為之獨立性極為薄弱，依一般社會健全觀念，難以強行分
    開，在刑法評價上以視為數個舉動之接續施行，合為包括之
    一行為予以評價，較為合理（參照最高法院92年臺上字第25
    94號判決要旨）。再查，被告於90年間因殺人未遂案件，經
    法院判處有期徒刑5年確定，於95年1月19日假釋付保護管束
    期滿執行完畢等情，亦有臺灣高等法院被告前案紀錄表1份
    在卷可憑，其受徒刑之執行完畢後，5年以內故意再犯本件
    有期徒刑以上之罪，為累犯，應依刑法第47條第1項之規定
    加重其刑。爰審酌被告從事業務，不思盡忠職務，反而昧於
    貪念，圖一己之私而侵占財物，實屬不該，並有前述犯罪前
    科，素行亦非佳，本不宜寬待，惟念其犯後坦承犯行，尚知
    悔悟，且所侵占之款項復已全數清償，業據證人乙○○於本
    院審理時陳明在卷等一切情狀，量處如主文所示之刑。
五、據上論斷，應依刑事訴訟法第273條之1第1項、第299條第1
    項前段，刑法第336條第2項、第47條第1項，刑法施行法第1
    條之1，判決如主文。
本案經檢察官甲○○到庭執行職務。
中    華    民    國    97    年    11    月    21    日
                  刑事第四庭    法  官  陳淑卿
以上正本證明與原本無異。
如不服本判決應於收受本判後10日內向本院提出上訴書狀，並應
敘述具體理由。如未敘述上訴理由者，應於上訴期間屆滿後20日
內向本院補提理由書狀（均須按他造當事人之人數附繕本）「切
勿逕送上級法院」。
                                書記官  周怡青
中    華    民    國    97    年    11    月    21    日
附錄本判決論罪科刑法條
中華民國刑法第336條：
對於公務上或因公益所持有之物，犯前條第1項之罪者，處1年以
上7年以下有期徒刑，得併科5千元以下罰金。
對於業務上所持有之物，犯前條第1項之罪者，處6月以上5年以
下有期徒刑，得併科3千元以下罰金。
前二項之未遂犯罰之。


司法院資訊處製作；財團法人民間司法改革基金會備份。
